智慧財產及商業法院民事判決  
111年度民著訴字第26號
原      告  光芒國際有限公司


法定代理人  佘永勝              
訴訟代理人  許惠月律師
複 代理 人  馬健繻律師
被      告  林秋妙即圓創包裝材料行

訴訟代理人  廖英作律師
被      告  寶麗企業社                                  
兼  法  定
代  理  人  戴志川              
共      同
訴訟代理人  戴愷宏                
被告兼寶麗企業社、戴志川共同
訴訟代理人  戴聖峰                                   
上列當事人間請求侵害著作權有關財產權爭議等事件，經臺灣高
雄地方法院以110年度審智字第6號裁定移送前來，本院於民國11
1年11月9日言詞辯論終結，判決如下：
    主  文
一、被告林秋妙即圓創包裝材料行應給付原告新臺幣12萬元，及
    自民國111年5月18日起至清償日止，按年息5％計算之利息。
二、原告其餘之訴駁回。
三、訴訟費用由被告林秋妙即圓創包裝材料行負擔4分之1，餘由
    原告負擔。
四、本判決第一項得假執行，但被告林秋妙即圓創包裝材料行如
    以新臺幣12萬元為原告預供擔保，得免為假執行。
五、原告其餘假執行之聲請駁回。
　　事實及理由
壹、程序方面
一、按訴狀送達後，原告不得將原訴變更或追加他訴，但被告同意、擴張或減縮應受判決事項之聲明者，不在此限，此觀民事訴訟法第255條第1項第1款、第3款規定自明。查本件原告起訴時所列被告為林秋妙即圓創包裝材料行（下稱林秋妙）、戴志川、戴聖峰，嗣於民國111年1月28日具狀追加寶麗企業社（下逕稱其名，與戴志川、戴聖峰合稱寶麗企業社等3人）為被告，並聲明請求：㈠林秋妙、寶麗企業社等3人應連帶給付原告新臺幣（下同）12萬元；㈡林秋妙應給付原告60萬元，及均自起訴狀繕本送達翌日起至清償日止按年息5%計算之利息（見本院卷一第35至41頁）。嗣於111年6月23日具狀減縮第㈡項請求金額為36萬元，並將前兩項遲延利息均減縮為自111年5月18日起算（見本院卷一第399至400頁）。被告對於訴之追加並無意見（見本院卷一第348頁），合於前揭規定，應予准許。
二、寶麗企業社等3人經合法通知，均未於最後言詞辯論期日到
    場，核無民事訴訟法第386 條各款所列情形，爰依原告之聲
    請，由其一造辯論而為判決。
貳、實體方面：　　　　
一、原告主張略以：㈠伊曾委託寶麗企業社製作「寶貝派對手提野餐盒」（下稱寶貝派對餐盒），戴志川、戴聖峰均為寶麗企業社之合夥人，寶貝派對餐盒上之圖案係伊之員工設計創作，伊享有著作財產權，餐盒上並印有伊之註冊第01301262號「Pomei 」商標（下稱系爭商標）；108年5月間，寶麗企業社供貨予伊之寶貝派對餐盒1批（下稱系爭餐盒）因有瑕疵遭退貨，寶麗企業社未將之銷燬或作廢，竟交由林秋妙公開陳列並低價銷售，寶麗企業社等3人未經伊同意，將系爭商標使用於相同商品上，違反商標法第68條第1 項規定，並侵害伊就上開美術著作之重製權、散布權，林秋妙則侵害伊之散布權，應依商標法第68條第1項、第69條第3項及第71條，以及著作權法第88條第1項、第3項、民法第185條規定，連帶賠償12萬元。㈡「金色巴黎」、「美味時光」、「小幸福」、「小花園」、「可愛小馬兒」、「幸福小兔」餅乾封口袋（下合稱系爭封口袋）上之圖案，均係由伊之員工設計創作，伊享有著作財產權，林秋妙未經伊授權，竟擅自重製系爭封口袋，並公開陳列販售牟利，侵害伊之重製權及散布權，應依著作權法第88條第1項、第3項規定，賠償36萬元等語。並聲明：㈠林秋妙、寶麗企業社等3人應連帶給付原告12萬元，及自111年5月18日起至清償日止按年息5%計算之利息；㈡林秋妙應給付原告36萬元，及自111年5月18日起至清償日止按年息5%計算之利息。㈢願供擔保請准宣告假執行。
二、被告方面：
　㈠林秋妙抗辯略以：寶貝派對餐盒圖案係由訴外人荷包袋國際
    有限公司（下稱荷包袋公司）之員工安○○所創作，原告之員
    工程○○僅加以編排、調整，並非著作人，原告自非該圖案之
    著作財產權人，系爭餐盒上之「Pomei 」字樣亦非作為商標
    使用；且系爭餐盒係由寶麗企業社以每個5元之價格出售予
    伊，當時戴聖峰明確表示伊有權販售系爭餐盒，伊並無侵害
    原告著作財產權、商標權之故意或過失。「金色巴黎」、「
    小幸福」、「小花園」、「幸福小兔」之圖案係由程○○透過
    網路圖庫搜尋素材編排而成，並無原創性，「美味時光」、
    「可愛小馬兒」之圖案係由何人創作實有疑問，如認係由鄭
    ○○、安○○所創作，其等當時亦係任職於荷包袋公司，故原告
    並非系爭封口袋圖案之著作財產權人；且伊係向中國大陸廠
    商購買系爭封口袋，並無原告所指重製行為，亦無侵害原告
    著作財產權之故意或過失。原告請求伊負損害賠償責任，並
    無理由，且伊購入之系爭封口袋銷售數量甚低，原告請求之
    賠償金額過高等語。並聲明：⒈原告之訴及假執行之聲請均
    駁回。⒉如受不利判決，願供擔保請准宣告免為假執行。
　㈡寶麗企業社等3人未於最後言詞辯論期日到場，惟據其先前陳
    述係以：戴聖峰前已就本件爭議與原告調解成立，原告並拋
    棄其餘民事請求權，自無權再對戴聖峰為本件請求；又本件
    爭議與戴志川無涉，況原告於108年11月間即知悉林秋妙陳
    列並銷售系爭餐盒，卻遲至110年11月23日始提起本件訴訟
    ，其損害賠償請求權亦已罹於2年時效，而不得再請求伊賠
    償等語，資為抗辯。並聲明：⒈原告之訴及假執行之聲請均
    駁回。⒉如受不利判決，願供擔保請准宣告免為假執行。
三、下列事項為兩造所不爭執（見本院卷一第353至354頁），並
    有相關證據在卷足稽，堪信為真實：　
　 ㈠圓創包裝材料行係林秋妙獨資經營，寶麗企業社之組織型態
     為合夥，合夥人為戴志川、戴聖峰及戴愷宏（見本院卷一
     第17、19頁）。
　 ㈡原告為系爭商標之商標權人，權利期間為97年2月16日至117
     年2月15日，指定使用於第16類「廣告用之自黏性塑膠貼片
     ，包裝紙，廣告用塑膠貼紙，廣告印刷物，海報，紙袋，
     紙製購物袋，紙製包裝袋，紙盒，紙箱，塑膠製包裝袋，
     包裝用塑膠氣泡袋，標價機，文具夾，自粘性標籤，文具
     或家庭用黏膠，卡片護套，紙製標價吊牌，紙製或厚紙製
     的廣告牌」等商品（見高雄地院卷第19至23頁、本院卷一
     第343頁）。
　 ㈢林秋妙有於108年11月、12月間販售系爭餐盒及系爭封口袋
     。系爭餐盒底部有標示「Pomei 」字樣（見高雄地院卷第2
     5至29、35至37頁）。
四、兩造之爭點及論斷：
　　原告主張被告有前揭侵害其商標權、著作財產權之行為，應
    負損害賠償責任。被告則否認上情，並以前詞置辯。是本件
    應審究之爭點即為：㈠寶貝派對餐盒部分：原告是否為寶貝
    派對餐盒圖案之著作財產權人？原告主張被告共同侵害其著
    作財產權及商標權，而請求被告連帶賠償，有無理由？得請
    求之數額為何？㈡系爭封口袋部分：原告是否為系爭封口袋
    圖案之著作財產權人？原告主張林秋妙侵害其著作財產權而
    請求賠償，有無理由？得請求之數額為何？茲分述如下：
  ㈠寶貝派對餐盒部分：
　⒈原告為寶貝派對餐盒圖案之著作財產權人：
　⑴按著作權法所稱著作，係指屬於文學、科學、藝術或其他學
    術範圍之創作；美術著作屬著作權法所稱之著作，此觀著作
    權法第3條第1項第1款、第5條第1項第4款即明。次按著作權
    法所保護之著作，係指著作人所創作之精神上作品，而所謂
    精神上作品，除須為思想或感情上之表現，且有一定表現形
    式等要件外，尚須具有原創性，而此所謂原創性之程度，固
    不如專利法中所舉之發明、新型、設計專利所要求之原創性
    程度（即新穎性）較高，亦即不必達到完全獨創之地步。即
    使與他人作品酷似或雷同，如其間並無模仿或盜用之關係，
    且其精神作用達到相當之程度，足以表現出作者之個性及獨
    特性，即可認為具有原創性。原創性包含「原始性」及「創
    作性」，原始性係指著作人原始獨立完成之創作，非單純模
    仿、抄襲或剽竊他人作品而來；創作性不必達於前無古人之
    地步，僅依社會通念，該著作與前已存在作品有可資區別之
    變化，足以表現著作人之個性或獨特性之程度即為已足。再
    按受雇人於職務上完成之著作，以該受雇人為著作人。但契
    約約定以雇用人為著作人者，從其約定。依前項規定，以受
    雇人為著作人者，其著作財產權歸雇用人享有。但契約約定
    其著作財產權歸受雇人享有者，從其約定，亦為著作權法第
    11條第1、2項所明定。
　⑵經查，證人程○○於本院審理中到庭具結證稱：我曾任職於原
    告公司及荷包袋公司，主要工作內容是美編設計，任職期間
    沒有印象有與公司簽訂契約約定職務上創作之著作權歸屬，
    寶貝派對餐盒上面的卡通圖案是安○○畫出圖案，我再做修改
    調整，我有改色系、動作、添加一些裝飾品，我們公司另一
    個美編羅○○再把我修改後的整個圖案編排成餐盒，因為寶貝
    派對餐盒的圖片是好幾年前設計的，可能是在原告公司任職
    時完成的等語（見本院卷二第182至183頁）；觀諸卷附原告
    107年6月間之產品型錄，其上確有刊登寶貝派對餐盒圖樣（
    見高雄地院卷第17頁），又依證人程○○之勞保資料查詢結果
    ，其勞保投保單位於102年6月8日至108年4月17日間均記載
    為原告（見本院卷二第169至173頁）；堪認證人程○○證稱寶
    貝派對餐盒圖案係其任職於原告期間，由原告公司員工完成
    創作，應堪採信。又依證人程○○所述，安○○畫出卡通圖案後
    ，其尚有修改色系、動作、添加裝飾品，觀諸寶貝派對餐盒
    圖案，除卡通人物外，另有氣球、彩帶等設計，並以粉彩色
    系呈現（見高雄地院卷第25至27頁），藉由上開組合、構圖
    產生視覺美感，應認具有原創性而為受著作權法保護之美術
    著作。又原告法定代理人佘永勝於另案即臺灣臺北地方法院
    111年度智易字第8號刑事案件（下稱智易字第8號案件）審
    理中，曾以證人身分到庭證稱原告未曾與設計部員工簽約約
    定著作權歸屬（見本院卷一第465至466頁），核與任職於原
    告公司負責設計工作之員工馬意茹、鄭○○證稱任職期間並未
    與原告公司簽訂任何著作權相關契約（見本院卷一第468至4
    69、477頁）相符。是原告主張寶貝派對餐盒圖案係其受雇
    人於職務上完成之著作，依著作權法第11條第2項規定，著
    作財產權歸原告享有，應屬有據。
　⒉原告主張被告共同侵害其著作財產權及商標權，而請求被告
    連帶賠償，並無理由：
　⑴原告係主張戴志川、戴聖峰為寶麗企業社之合夥人，系爭餐
    盒因有瑕疵遭退貨，寶麗企業社未將之銷燬或作廢，竟交由
    林秋妙公開陳列並低價銷售，被告共同侵害原告之商標權及
    著作財產權，應負連帶賠償責任；被告則否認其等所為構成
    侵權行為。經查：
　①原告自承系爭餐盒係由其委請寶麗企業社製作（見高雄地院
    卷第10頁），108年4月間因瑕疵而分兩批退貨給寶麗企業社
    ，退貨數量共計2,459個（見本院卷二第4頁），並提出傳票
    、原告公司承辦人員與戴聖峰之Line對話紀錄為證（見本院
    卷二第7至11頁）；被告對此亦未加以爭執，堪認系爭餐盒
    確係由原告委請寶麗企業社加工，嗣因瑕疵而遭退貨。
　②原告雖稱瑕疵品應由寶麗企業社報廢，然經本院傳喚戴聖峰
    以證人身分到庭作證，其明確證稱：原告是請寶麗企業社作
    紙類加工，寶麗企業社是由我與原告聯繫，圓創包裝材料行
    請寶麗企業社作紙類加工也是由我與圓創包裝材料行聯繫，
    原告有請寶麗企業社加工製造寶貝派對餐盒，樣式如同原證
    3，是由原告提供印刷好的盒子，由寶麗企業社把盒子黏好
    ，加工費用一個盒子1元，當時沒有特別提到瑕疵品如何認
    定、如何扣款及如何處理，本院卷二第4頁表格記載的寶貝
    派對餐盒委託加工日期、退貨數量、扣款金額應該是正確的
    ，扣款單價包含加工費1元、材料費3.8元、包裝費0.1元，
    是因為寶麗企業社的加工是最後一項，如果寶麗企業社加工
    有問題，前面的紙張和印刷都浪費掉，所以紙張、印刷的費
    用都要寶麗企業社去做賠償等語（見本院卷二第32至34頁）
    ；另觀原告提出之上開退貨傳票以及對話紀錄，均未記載系
    爭餐盒退貨後應如何處理；原告既未提出任何證據用以證明
    其曾與寶麗企業社約定退貨之瑕疵品應報廢，其此部分之主
    張即難認有據。
　③另查，戴聖峰曾與林秋妙於109年10月6日通話，提及「我說
    收錢就是你從我這邊買過去所以你有這個權利去賣的意思，
    就跟博美（即指原告，見本院卷二第35頁第18至20行）扣我
    錢一樣，我有權利有這個東西，現在變你來跟我買，變你有
    權利去賣」等語（見本院卷一第369頁）；戴聖峰並證稱：
    退貨的2,459 個寶貝派對餐盒是我跟林秋妙接洽的，上面這
    段對話是我說的，意思是說寶貝派對餐盒我被扣款了，我可
    以擁有這個寶貝派對餐盒，然後這個寶貝派對餐盒我可以拿
    去賣人的意思，「現在變你來跟我買」是指林秋妙來跟我買
    寶貝派對餐盒，「變你有權利去賣」是指林秋妙有權利去賣
    寶貝派對餐盒，當時是說寶貝派對餐盒要以一個5元賣給林
    秋妙，林秋妙剛好身上沒帶錢，所以沒付錢，我也沒有跟林
    秋妙催款等語（見本院卷二第34至36頁）。
　④綜上可知，系爭餐盒之退貨、轉售等事宜，均係由戴聖峰處
    理，原告計算系爭餐盒扣款金額時，除原本應給付寶麗企業
    社之加工費每個1元外，尚包含材料費3.8元、包裝費0.1元
    ，亦即原告係向寶麗企業社扣取每個餐盒4.9元之費用後，
    始將系爭餐盒交由寶麗企業社處理，且未與寶麗企業社約定
    系爭餐盒僅能作廢而不得轉售，戴聖峰因而認定寶麗企業社
    已付費取得系爭餐盒之所有權，並以每個5元之價格將之轉
    售予林秋妙，且明確告知林秋妙可對外販售系爭餐盒。是戴
    志川抗辯其並未參與上開行為，非侵權行為人，林秋妙抗辯
    其係因善意信賴戴聖峰始購入系爭餐盒加以販售，並無侵害
    原告著作財產權及商標權之故意或過失，均屬有據。
　⑵又原告前曾以戴聖峰將系爭餐盒交由林秋妙販售，侵害原告
    之著作財產權為由，對戴聖峰、林秋妙提出刑事告訴，經臺
    灣高雄地方檢察署（下稱高雄地檢署）以109年度偵字第189
    82號偵查後，將之轉介高雄市○○區調解委員會調解，嗣原告
    與戴聖峰於109年11月26日調解成立，作成109年刑調字第01
    61號調解書（下稱系爭調解書），由戴聖峰當場給付原告3
    萬元，並約定原告拋棄其餘民事請求權，亦經本院調取上開
    調解卷核閱確認無誤（見本院卷一第209至237頁）。原告既
    於系爭調解書上表明同意拋棄對戴聖峰之其餘民事請求權（
    見本院卷一第229頁），其對戴聖峰之本件損害賠償請求權
    即已消滅，而不得再為請求。原告雖主張系爭調解書前言記
    載「...就聲請人（即戴聖峰）將遭光芒國際有限公司退貨
    之『寶貝派對手提野餐盒』一批無償交付林秋妙作為廢棄物處
    理之事，雙方當場同意依下列條件履行」，本件則係針對戴
    聖峰將系爭餐盒交由林秋妙對外販售，可知調解標的與本件
    不同云云。惟按解釋意思表示，應探求當事人之真意，不得
    拘泥於所用之辭句，民法第98條定有明文；又解釋當事人之
    契約，應以當事人立約當時之真意為準，而真意何在，應以
    過去事實及其他一切證據資料為斷定之標準，不能拘泥文字
    致失真意；亦即解釋契約，應於文義上及論理上為推求，以
    探求當事人立約時之真意，並通觀契約全文，斟酌訂立契約
    當時及過去之事實、交易上之習慣等其他一切證據資料，本
    於經驗法則及誠信原則，從契約之主要目的及經濟價值作全
    盤之觀察，以為判斷之基礎（最高法院111年度台上字第350
    號判決意旨參照）。觀諸上開調解卷附內政部警政署保安警
    察第二總隊刑事案件移送書，犯罪事實欄第三點記載之原告
    指訴事實，即為戴聖峰販售系爭餐盒予林秋妙，再由林秋妙
    公開陳列供不特定人選購（見本院卷一第216頁），可知高
    雄地檢署當時確係將本件爭議轉介高雄市○○區調解委員會調
    解，且109年11月26日之調解事件處理單並未就調解成立範
    圍另為記載，系爭調解書第三點復明確記載「不追究刑事責
    任」（見本院卷一第221、223頁）；又寶麗企業社為原告加
    工寶貝派對餐盒賺取之利潤僅為加工費（以每個餐盒1元計
    算），但退貨時已遭另行扣除材料費（以每個餐盒3.8元計
    算）、包裝費（以每個餐盒0.1元計算），戴聖峰與原告調
    解成立時，尚另行給付原告3萬元，業如前述，衡諸常情，
    該調解應無可能僅針對戴聖峰將系爭餐盒「無償交付林秋妙
    作為廢棄物處理」此種情形，而保留原告以其他事由另行對
    戴聖峰求償之權利。是原告前揭主張不足採信。
　⒊承上所述，原告業與戴聖峰調解成立而拋棄對戴聖峰之民事
    損害賠償請求權，自不得再為本件請求；依原告所舉證據，
    則無從認定戴志川有參與本件侵權行為，亦難認林秋妙有侵
    害原告商標權、著作財產權之故意或過失；又寶麗企業社為
    合夥組織，原告並未具體說明寶麗企業社何以應負直接侵權
    責任，並舉證以實其說。從而，原告主張寶麗企業社等3人
    與林秋妙共同侵權，而依商標法第68條第1項、第69條第3項
    及第71條，以及著作權法第88條第1項、第3項、民法第185
    條規定，請求被告連帶賠償，即屬無據。原告得請求之數額
    為何，自無再予審究之必要。
　㈡系爭封口袋部分：
　⒈原告得就系爭封口袋圖案行使著作財產權人之權利：
　⑴就系爭封口袋圖案係由何人創作乙節，證人程○○於本院審理
    中到庭具結證稱：「金色巴黎」、「小幸福」、「小花園」
    、「幸福小兔」圖案都是我設計的，「金色巴黎」、「小幸
    福」、「幸福小兔」應該是任職於原告公司時完成的，「小
    花園」不確定是在原告公司或荷包袋公司任職時完成的，這
    些圖案都是下載合法的圖庫，再重新編排修改的，都是我做
    的，我沒有抄襲其他著作等語（見本院卷二第183至185頁）
    ；而證人程○○任職於原告公司之期間為99年1月1日至108年4
    月17日，業如前述，「小花園」則係刊登於原告106年4月出
    刊之目錄（見高雄地院卷第43頁），堪認「金色巴黎」、「
    小幸福」、「小花園」、「幸福小兔」圖案均係證人程○○受
    雇於原告期間所創作。至於「美味時光」圖案，鄭○○曾於智
    易字第8號案件審理中到庭證稱：我任職於原告公司，「美
    味時光」是我在105年獨立創作，是想要用英文字句呈現歐
    洲街頭的感覺等語（見本院卷一第475至476頁）。又程○○、
    鄭○○均未與原告另行約定著作財產權之歸屬，亦經本院認定
    如前，原告主張依著作權法第11條第2項規定，「金色巴黎
    」、「小幸福」、「小花園」、「幸福小兔」、「美味時光
    」圖案之著作財產權歸原告享有，自屬有據。林秋妙雖辯稱
    依鄭○○之投保資料，其105年間加保於荷包袋公司，並非原
    告之員工云云，然鄭○○明確證稱其係兩度任職於原告公司（
    見本院卷一第475頁），林秋妙復未提出其所稱投保資料，
    即難認其此部分抗辯可採；又縱認鄭○○105年間係任職於荷
    包袋公司，原告亦已取得荷包袋公司之專屬授權，而得就「
    美味時光」圖案以著作財產權人之地位行使權利（詳後述）
    ，自無從據此為有利於林秋妙之認定。
　⑵另就「可愛小馬兒」圖案，安○○於智易字第8號案件審理中到
    庭證稱：我任職於荷包袋公司，「可愛小馬兒」是我創作的
    ，原先是以彌月的主題為主，用小朋友木馬的想法去做成，
    我沒有與荷包袋公司簽著作權協議，但我知道荷包袋公司有
    寫授權書給原告等語（見本院卷一第453至455頁）；而原告
    與荷包袋公司之法定代理人雖同為佘永勝，然法人格各別，
    「可愛小馬兒」圖案係由荷包袋公司之員工安○○創作，原告
    自無從依著作權法第11條第2項規定取得著作財產權。原告
    另主張其已就「可愛小馬兒」圖案取得荷包袋公司之專屬授
    權（見本院卷二第244至245頁），並提出日期為107年2月25
    日之著作授權產銷商品契約（下稱系爭授權契約），以及聲
    請傳喚荷包袋公司之股東蔡○○、佘○○、佘○○為證；經查，原
    告提出之系爭授權契約記載蔡○○為荷包袋公司之監察人，該
    公司地址為高雄市○○區○○○○000號0樓（見本院卷一第397頁
    ），然荷包袋公司106年8月22日之公司登記基本資料所載公
    司地址為○○市○○區○○○街0巷00號，109年4月14日之公司登記
    基本資料所載公司地址方變更為上開○○○○址，且荷包袋公司
    亦無監察人（見本院卷一第419、421頁），綜合上情以觀，
    被告辯稱系爭授權契約係原告與荷包袋公司事後製作，尚非
    無據；惟著作權專屬授權契約並非要式契約，授權人與被授
    權人雙方對於契約必要之點意思表示一致，專屬授權契約即
    已成立，查系爭授權契約第1、2條明載荷包袋公司將其擁有
    著作權（或著作財產權）之一切著作專屬授權原告（見本院
    卷一第397頁），又依荷包袋公司109年4月14日變更登記表
    及公司章程，該公司之股東共有佘永勝、佘○○、佘○○、蔡○○
    4人（見本院卷一第387至395頁），佘○○、佘○○、蔡○○於本
    院審理中到庭具結後，一致證稱原告與荷包袋公司之負責人
    同為佘永勝，有看過系爭授權契約，是因為106年間原告發
    現市面上有仿冒品出現，所以詢問律師後，決定簽署系爭授
    權契約等語（見本院卷二第99至105頁）；堪認原告提起本
    件訴訟前，荷包袋公司之全體股東確已同意將其享有著作財
    產權之一切著作（包含「可愛小馬兒」圖案）專屬授權原告
    ，是原告主張其為「可愛小馬兒」圖案之專屬被授權人，依
    著作權法第37條第4項規定，得以著作財產權人之地位行使
    權利，即屬有據。
　⑶林秋妙雖另辯稱：以兔子、玩具馬、花圈、花卉、蝴蝶結等
    為關鍵字，搜尋網路免費圖庫後，可發現許多與系爭封口袋
    圖案近似度極高之著作，系爭封口袋圖案可能抄襲他人著作
    ，程○○亦證稱其曾參考圖庫，故原告並無著作財產權云云。
    惟所謂獨立著作，乃指著作人為創作時，係獨立完成而未抄
    襲他人先行之著作而言；著作人為創作時，從無至有，完全
    未接觸他人著作，獨立創作完成具原創性之著作，固屬獨立
    著作；惟著作人創作時，雖曾參考他人著作，然其創作後之
    著作與原著作在客觀上已可區別，非僅細微差別，且具原創
    性者，亦屬獨立著作（最高法院106年度台上字第1635號判
    決意旨參照）。查林秋妙所舉網路免費圖庫圖樣（見本院卷
    一第81至103頁），均為常見之兔子、小馬、小熊、蝴蝶結
    、花圈等單一圖樣，觀諸系爭封口袋圖案，「金色巴黎」、
    「小幸福」、「小花園」、「可愛小馬兒」、「幸福小兔」
    均係結合多項元素，並搭配英文或日文文案，以不同色系呈
    現，「美味時光」則係將文案以經設計之英文字體呈現（見
    高雄地院卷第53至61頁、本院卷二第327頁），整體構圖與
    林秋妙所舉免費圖庫之圖樣顯有差距；又系爭封口袋之圖案
    所使用之主題素材或元素，固均為常見之兔子、小馬、小熊
    、蝴蝶結、花圈等，然著作權法所保障者，係著作人使用該
    等元素後，發揮自己之巧思予以組合、構圖，並選擇配色、
    元素大小、數量、配置之位置等之創意，自難認系爭封口袋
    圖案不具原創性，林秋妙上開所辯，尚難認有據。
　⒉原告主張林秋妙侵害其著作財產權，而請求林秋妙賠償，為
    有理由：
　⑴按輸入未經著作財產權人或製版權人授權重製之重製物或製
    版物者，除本法另有規定外，視為侵害著作權或製版權，著
    作權法第87條第1項第3款定有明文。「因故意或過失不法侵
    害他人之著作財產權或製版權者，負損害賠償責任。」、「
    前項損害賠償，被害人得依下列規定擇一請求：一、依民法
    第216條之規定請求。但被害人不能證明其損害時，得以其
    行使權利依通常情形可得預期之利益，減除被侵害後行使同
    一權利所得利益之差額，為其所受損害。二、請求侵害人因
    侵害行為所得之利益。但侵害人不能證明其成本或必要費用
    時，以其侵害行為所得之全部收入，為其所得利益。」、「
    依前項規定，如被害人不易證明其實際損害額，得請求法院
    依侵害情節，在新臺幣1萬元以上100萬元以下酌定賠償額。
    」，亦為著作權法第88條第1項前段、第2項、第3項前段所
    明定。所謂過失，乃應注意能注意而不注意即欠缺注意義務
    之謂。構成侵權行為之過失，係指抽象輕過失即欠缺善良管
    理人之注意義務而言。行為人已否盡善良管理人之注意義務
    ，應依事件之特性，分別加以考量，因行為人之職業、危害
    之嚴重性、被害法益之輕重、防範避免危害之代價，而有所
    不同。考量智慧財產侵權已成為現代企業經營所應面臨之風
    險，因此事業於從事生產、製造與銷售之際，較諸以往而言
    ，應負有更高之風險意識與注意義務，以避免侵害他人之智
    慧財產權。著作權雖非採公示制度，但在電子商務活動頻繁
    之今日，自大陸地區輸入之產品使用侵害他人著作權之圖案
    所生糾紛時有所聞，因此從事銷售之人所銷售之商品使用非
    自己創作之圖案時，應作最低限度之查證，必須要有事證使
    其得以信賴係經合法授權或來源正當，始能謂無過失。
　⑵原告主張林秋妙未經授權重製系爭封口袋，侵害原告之重製
    權，然為林秋妙所否認，原告復未提出任何證據用以證明系
    爭封口袋確係由林秋妙自行或委由大陸廠商製造，自難認原
    告上開主張有據；惟林秋妙自承系爭封口袋係向大陸廠商義
    烏市銘瑞塑料包裝袋廠購買（見本院卷一第73頁）；原告主
    張其在圓創包裝材料行購得，以及警方在圓創包裝材料行搜
    索扣押所得之系爭封口袋，其外觀圖案與原告之產品完全相
    同（見本院卷二第259至261頁），林秋妙對此亦不爭執（見
    本院卷二第302頁）；堪認林秋妙係輸入未經著作財產權人
    授權重製之重製物，原告主張林秋妙所為依著作權法第87條
    第1項第3款規定，仍屬侵害著作財產權之行為（見本院卷二
    第304至305頁），即屬有據。
　⑶原告主張系爭封口袋均曾刊登於原告之型錄，且銷售對象均
    為專業廠商，例如麵包店、糕餅業、甜點店等，即使有零售
    也是透過大型烘焙材料行進行陳列販售，兩造之產品均有透
    過相同通路及對相同客戶進行推廣，且兩造之店舖、門市○○
    ○○○○區，林秋妙亦曾多次向原告及原告關係企業荷包袋公司
    購買產品後轉售，對於原告之各項產品及型錄應有知悉。經
    查，圓創包裝材料行係於97年11月25日由林秋妙獨資設立，
    營業項目包含文教、樂器、育樂用品零售業、其他設計業、
    理貨包裝業，登記地址為高雄市三民區（見本院卷一第17頁
    ），原告之登記地位亦位於高雄市，營業項目包含文教、樂
    器、育樂用品批發及零售業（見本院卷一第15頁），林秋妙
    對其曾向原告進貨，多年來均在高雄地區營業，亦不爭執（
    見本院卷二第303頁），堪認原告主張兩造之產品銷售通路
    、營業地區相同，應屬實在。原告與林秋妙既為競爭同業，
    林秋妙當能輕易知悉及接觸原告之商品型錄；則林秋妙輸入
    系爭封口袋時，自應查證大陸賣家出售之產品是否為其自行
    設計、產製，有無侵害他人之著作權；林秋妙雖辯稱其進貨
    前曾要求大陸廠商不得侵害他人智慧財產權，其並無過失云
    云，然其所提出之進貨資料、與大陸廠商間之對話截圖均無
    相關記載（見本院卷一第105至109頁），林秋妙並陳稱無法
    提出其他佐證資料（見本院卷二第303至304頁），自無從認
    定其已盡查證義務而無過失。是原告主張林秋妙過失侵害其
    著作財產權，應屬有據。林秋妙抗辯其無侵權之故意或過失
    ，不足採信。
　⑷林秋妙過失侵害原告之著作財產權，已如前述，原告依著作
    權法第88條第1項規定請求林秋妙賠償損害，即屬有據。至
    於原告得請求之賠償數額，原告係主張林秋妙侵害之系爭封
    口袋美術著作共有6項，因不易證明實際損害額，以每項6萬
    元計算，林秋妙應賠償36萬元；林秋妙則辯稱原告請求金額
    過高；經查，就系爭封口袋之進貨數量，林秋妙僅提出其自
    行製作之進貨資料為證（見本院卷一第105至107頁），惟其
    上所載進貨品項僅有「小花園」、「可愛小馬兒」，且進貨
    時間、次數、已售出之數量以及確實銷售金額均不明，堪認
    原告雖已證明受有損害，但實難證明其實際損害額，故其依
    著作權法第88條第3項前段規定請求本院酌定賠償額，亦屬
    有據。爰審酌原告及林秋妙均係販售包裝材料之業者，林秋
    妙侵害原告之著作財產權係出於過失而非故意，惟侵害之期
    間非短，為警查扣之仿冒「金色巴黎」、「小幸福」、「小
    花園」、「可愛小馬兒」封口袋分別達數千至數萬個（見本
    院卷二第63、79頁），數量非寡，系爭封口袋原告之零售價
    介於每包（100入）70元至145元間（見本院卷二第175至177
    頁），並參酌110年度營利事業各業所得額暨同業利潤標準
    ，包裝用紙、塑膠膜紙製造業之淨利率分別為7%、9%（見本
    院卷二第297至298頁），以及本件侵害著作權之情節等一切
    情狀，認以每個封口袋圖案各酌定2萬元，6個圖案共12萬元
    （計算式：20,000×6）之損害賠償數額為適當，逾此範圍之
    請求則屬過高，難認有據。
　⑸又給付無確定期限者，債務人於債權人得請求給付時，經其
    催告而未為給付，自受催告時起，負遲延責任。其經債權人
    起訴而送達訴狀，或依督促程序送達支付命令，或為其他相
    類之行為者，與催告有同一之效力。遲延之債務，以支付金
    錢為標的者，債權人得請求依法定利率計算之遲延利息。應
    付利息之債務，其利率未經約定，亦無法律可據者，週年利
    率為百分之5。民法第229 條第2 項、第233 條第1 項前段
    、第203 條分別定有明文。本件係屬給付無確定期限之金錢
    債權，原告之起訴狀繕本則係於111年1月28日送達林秋妙而
    生催告之效力（見本院卷一第29頁），從而，原告併請求林
    秋妙給付自111年5月18日起至清償日止，按法定利率即年息
    5%計算之遲延利息，自屬有據。
五、綜上所述，林秋妙輸入未經原告授權重製之系爭封口袋，侵
    害原告之著作財產權，從而，原告依著作權法第88條之規定
    ，請求林秋妙賠償12萬元，及自111年5月18日起至清償日止
    ，按年息5%計算之利息，為有理由，應予准許。原告逾此部
    分之請求則無理由，應予駁回。
六、本件原告勝訴部分，所命林秋妙給付之金額未逾50萬元，應
    依民事訴訟法第389條第1項第5款之規定，依職權宣告假執
    行；又林秋妙陳明願供擔保請求宣告免為假執行，核無不合
    ，爰酌定相當之擔保金額，予以准許。至原告敗訴部分，其
    訴既經駁回，假執行之聲請即失所據，應併予駁回。
七、本件事證已明，兩造其餘攻擊防禦方法及所舉證據，核與本
    件判決結果不生影響，爰不再逐一論述，附此敘明。
八、訴訟費用負擔之依據：民事訴訟法第79條。
中　　華　　民　　國　　111 　年　　11　　月　　23　　日
                          智慧財產第四庭
                                  法  官　陳蒨儀
以上正本係照原本作成。
如對本判決上訴，須於判決送達後20日之不變期間內，向本院提
出上訴狀。如委任律師提起上訴者，應一併繳納上訴審裁判費。
中　　華　　民　　國　　111 　年　　11　　月　　23　　日
　　　　　　　　　　　　　        書記官　林佳蘋